【裁判字號】    98,易,23
【裁判日期】    980227
【裁判案由】    竊盜
【裁判全文】
臺灣花蓮地方法院刑事判決                98年度易字第23號
公  訴  人  臺灣花蓮地方法院檢察署檢察官
被      告  甲○○
                      號
上列被告因竊盜案件，經檢察官提起公訴（97年度偵字第5247號
），本院判決如下：
    主  文
甲○○無罪。
    理  由
一、公訴意旨略以：甲○○基於竊盜之犯意，於民國97年8 月底
    某日，在花蓮縣花蓮市○○路468 號前，以不詳之方式，竊
    取乙○○所有放置於人行道上之烏心石原木1 塊，得手後，
    以新台幣（下同）4 千元之代價變賣予不知情之余武光，因
    認甲○○涉犯刑法第320條第1項之竊盜罪嫌云云。
二、按犯罪事實應依證據認定之，無證據不得認定犯罪事實；不
    能證明被告犯罪者，應諭知無罪之判決，刑事訴訟法第 154
    條第2項、第301條第1 項分別定有明文。次按認定不利於被
    告之事實，須依積極證據，苟積極證據不足為不利於被告事
    實之認定時，即應為有利於被告之認定，更不必有何有利之
    證據；又事實之認定，應憑證據，如未能發現相當證據，或
    證據不足以證明，自不能以推測或擬制之方法，以為裁判基
    礎；而刑事訴訟法上所謂認定犯罪事實之積極證據，係指適
    合於被告犯罪事實之認定之積極證據而言，雖不以直接證據
    為限，間接證據亦包括在內；然而無論直接或間接證據，其
    為訴訟上之證明，須於通常一般之人均不致有所懷疑，而得
    確信其為真實之程度者，始得據為有罪之認定，倘其證明尚
    未達到此一程度，而有合理之懷疑存在時，致使無從形成有
    罪之確信，根據「罪證有疑，利於被告」之證據法則，即不
    得遽為不利被告之認定（最高法院30年上字第816號、29 年
    上字第3105號、40年台上字第86號及76年台上字第4986號判
    例意旨參照）。
三、公訴人認被告甲○○涉犯竊盜罪，無非係以被告之供述、被
    害人乙○○之陳述、證人余武光、丙○○之證述、現場暨查
    獲照片6張等資為論據。
四、被告甲○○經本院合法傳喚未到庭，惟據其於警詢、偵查中
    之供述，固承認其有將烏心石原木1塊以4000 元價格出售予
    余光武之事實，惟否認有何竊盜之犯行，辯稱：該烏心石原
    木係以2000元價格向不詳姓名年籍之人購買取得等語。
五、經查：
  (一)上開烏心石原木1 塊係被害人乙○○所有，原放置於花蓮縣
    花蓮市○○路468號前人行道上，於97年8月下旬某日發現失
    竊，嗣該烏心石原木由被告以4000元價格販賣予余武光擺放
    於花蓮市○○路57號，經乙○○於97年10月4 日發現報警查
    獲等情，業據被害人乙○○、證人余武光於警詢指訴及證述
    綦詳，並有贓物認領保管單1件及現場查獲照片6張在卷可稽
    ，堪信為真實。
  (二)被害人乙○○雖於警詢及本院證述：該烏心石原木於97 年8
    月底在花蓮北興路468 號前人行道失竊，不知道是何人竊取
    ，於失竊前，沒有發現可疑之人、事、物等語，惟並未明確
    指認被告即係竊取上開烏心石原木之人，是以上開烏心石原
    木究係由何人於何時以何方法竊取等經過，被害人乙○○均
    未能明確指訴，是縱認上開烏心石原木係遭人竊取，惟無積
    極證據證明係被告所竊取。
  (三)證人余武光於警詢證稱：「我於97年8 月底至花蓮縣吉安鄉
    南華村內，向一名張枝成購買奇木一枝，…。我用新台幣40
    00元向張枝成購買奇木一枝，…」、「我和張枝成認識在中
    華民國96年大約5至6月份，他帶朋友至我華東工廠內向我購
    買東西，我們就這樣認識至今，他常常帶朋友向我購買奇木
    。」、「他稱跟朋友合夥購買奇木，價錢為台幣5000元整，
    事後他打電話給我說要用新台幣4000元賣給我，然後我就答
    應他，他就把該奇木帶到花蓮市○○路57號我工廠內，當面
    交給我，我付新台幣4000元給張枝成。」，而「張枝成」即
    係被告甲○○，已據被告自承及經證人丙○○於本院證述在
    卷，是依證人余武光上揭證詞，被告甲○○有從事木頭買賣
    ，則不排除被告向他人購入該烏心石原木頭後轉賣予余武光
    之可能，是僅由被告確將該烏心石原木販賣予余武光一節，
    不足認係被告竊取該烏心石原木。
  (四)再據證人丙○○於警詢、偵查及本院均證述：被告向伊借20
    00元購買該烏心石原木，伊有親眼看到被告與該不詳姓名年
    籍之人交易之情形等語，係屬有利被告之證詞。證人丙○○
    與被告間就被告購買烏心石原木之時間、出賣人之年紀、身
    材之陳述雖有不符，但亦不足為被告竊盜之不利認定。從而
    ，在不能確認被告竊取該烏心石原木之情形下，自不能排除
    該原木係被告購買而來，即不得遽行認定被告有竊取本件烏
    心石原木之行為。
  (五)綜上所述，依現存證據僅能證明被告曾持有被害人遭竊之烏
    心石原木並轉賣他人之客觀事實，而持有贓物，於吾人一般
    社會生活經驗上，可能之原因不止一端，故無從以行為人單
    純持有贓物之事實忖度該行為人取得贓物之來源。縱行為人
    係以竊盜、搶奪、詐欺、拾得遺失物或故買、收受贓物等犯
    罪手段取得該贓物，所涉犯罪構成要件亦各不相同，於訴訟
    上當不能因行為人對其持有之贓物來源交待不清或無法於訴
    訟上確實舉證證明其係如何取得該贓物，而得任意推定行為
    人之罪行。本件各項事證關於被告竊盜犯行之證明，尚未達
    於通常一般之人均不致有所懷疑之程度，而有合理懷疑之存
    在，致無從形成有罪之確信。此外，復查無其他積極事證可
    認被告確有公訴人所指之竊盜犯行，揆諸前開說明，並基於
    「罪證有疑，利於被告」之證據法則，其竊盜犯罪嫌疑尚屬
    未能證明，依法應為無罪之諭知。至被告有無涉犯故買贓物
    或收受贓物之犯行，未據檢察官起訴，非本院所得審理，併
    予敘明。
六、被告甲○○經合法傳喚，無正當理由不到庭，本件為應諭知
    無罪判決之案件，爰不待被告陳述逕行判決。
七、據上論斷，應依刑事訴訟法第301 條第1 項、第306 條，判
    決如主文。
本案經檢察官羅美秀到庭執行職務。
中    華    民    國    98    年    2     月    27    日
                  刑事第四庭    法  官  蔡寶樺
以上正本證明與原本無異。
如不服本判決應於收受送達後10日內向本院提出上訴書狀，並應
敘述具體理由。其未敘述上訴理由者，應於上訴期間屆滿後20日
內向本院補提理由書（均須按他造當事人之人數附繕本）「切勿
逕送上級法院」。告訴人或被害人如對於本判決不服者，應具備
理由請求檢察官上訴，其上訴期間之計算係以檢察官收受判決正
本之日期為準。
中    華    民    國    98    年    2     月    27    日
                                書記官


司法院資訊處製作；財團法人民間司法改革基金會備份。
